臺灣高等法院刑事判決　　　　　　　　94年度上易字第1308號
上　訴　人　臺灣士林地方法院檢察署檢察官
被　　　告　乙○○
選任辯護人　陳國雄律師
　　　　　　孫瑜凰律師
上列上訴人因被告傷害案件，不服臺灣士林地方法院94年度易字
第144號，中華民國94年6月3日第一審判決（起訴案號：臺灣士
林地方法院檢察署93年度偵續字第156號），提起上訴，本院判
決如下：
    主  文
上訴駁回。
    理  由
一、公訴事實：
　　公訴意旨略以：被告乙○○係己○○之友人，於民國90年6
    月30日晚間8時許，在臺北縣淡水鎮○○路201巷26號1樓處
    所，因不滿告訴人己○○請其居間協調與他人間之財務糾紛
    ，事後未依約履行，乃夥同不詳年籍男子5、6人，共同基於
    傷害犯意之聯絡，分持棍棒或徒手毆打告訴人身體多處及雙
    腳等處，致告訴人受有上肢多處鈍挫傷及下肢後十字韌帶脛
    骨附著端撕脫性骨折等傷害，嗣告訴人經其友人庚○○協助
    送醫救治，因認被告涉犯刑法第277條第1項前段之普通傷害
    罪等語。
二、法律規定及判決例：
　　按被告未經審判證明有罪確定前，推定其為無罪。且犯罪事
    實應依證據認定之，無證據不得認定犯罪事實。又不能證明
    被告犯罪者，應諭知無罪之判決，刑事訴訟法第154條、第
    301條第1項分別定有明文。另按事實之認定，應憑證據，如
    未能發現相當證據，或證據不足以證明，自不能以推測或擬
    制之方法，為裁判基礎，且縱使被告否認犯罪事實所持之辯
    解不能成立，仍非有積極證據足以證明其犯罪行為，不能遽
    為有罪之認定。亦有最高法院40年臺上字第86號判例、30年
    上字第1831號判例可參。又告訴人之告訴，係以使被告受刑
    事訴追為目的，是其陳述是否與事實相符，仍應調查其他證
    據以資審認，最高法院52年臺上字第1300號判例亦可參照。
    亦即告訴人指訴被告犯罪，必須有相當之補強證據加以佐證
    ，方可作為被告不利之認定，要屬當然。
三、起訴論據及被告之供述暨辯解：
　　公訴意旨認被告涉犯此部分犯行，無非係以告訴人之指訴及
    告訴人所提出之診斷證明書為據。訊據被告乙○○堅詞否認
    有何公訴意旨所指傷害犯行，辯稱：伊與告訴人間並無任何
    嫌怨，甚至還應告訴人之請求出面幫告訴人協調債務問題，
    不可能率眾毆打告訴人，告訴人被人毆打之事，伊完全不知
    情，所指當天告訴人係因為要向伊借錢，所以才任意誣指伊
    等語。
四、本院之判斷：
（一）告訴人雖於警訊、偵查及本院審理結證均稱：當天係在位
      於淡水鎮○○路201巷26號1樓鎮代表林建仲家中遭被告率
      人毆打，且伊被毆打當時尚有林建仲代表之父丙○○、母
      親戊○○○及伊之友人庚○○、辛○○在場，然經檢察官
      傳訊該等告訴人所指之在場之證人丙○○、戊○○○均證
      稱：雖不記得告訴人所指90年6月30日晚間其等人在何處
      ，但從來沒有在林建仲住處看過告訴人，也不知道告訴人
      有被人毆打過等語（偵字第11015卷45、48頁、65至66頁
      訊問筆錄參照），而證人辛○○亦於警訊時證稱：伊雖知
      道告訴人有被人毆傷之案件，但是伊從未目擊告訴人被人
      毆打之經過，案發時間伊人在山上朋友家中等語（偵續字
      第83頁偵訊筆錄參照），甚至告訴人之友人即證人庚○○
      於偵查中雖證稱：伊只知道有一天晚上伊在林建仲代表家
      中，告訴人也在，後來有一些人來，其中有一位叫甲○○○○，是賽鴿協會會長，盧火龍叫伊出去，伊就出去了，
      後來發生何事，伊就不知道了，當時並沒有看到被告在場
      ，後來在淡水街上接到告訴人電話，告訴人說他受傷了，
      伊就到一個空地去接他等語（偵字第11015卷第46至48頁
      參照），而可佐證告訴人於某一天晚上可能遭人毆打之事
      實，然其證詞亦明確排除被告有參與之情事，顯見，公訴
      意旨指稱告訴人遭毆打時，被告有在場乙節，僅有告訴人
      單方面之指訴而已，並無其他積極證據可佐，衡諸首揭說
      明，已難僅憑此遽認被告犯罪。
（二）再者，細鐸告訴人於先係於警訊中供稱：90年6月30日20
      時許在淡水水硯頭被一位莊姓男子遇上，莊姓男子說要去
      談履行條件之事，就帶伊去代表林建仲家中，被告說：你
      為何跳票，伊回答：20萬支票伊籌不出來，沒講多久就打
      伊等語（他字卷第51頁訊問筆錄參照），而於偵查中改稱
      ：當天晚上7、8點，被告叫伊去處理伊欠「獅公」的債務
      ，去代表的家，講不到二句話，被告問我說為何不還債務
      ，並對另外7、8個人喊說給我打等語（偵續卷第74頁訊問
      筆錄參照），顯然對於當天究竟係偶遇莊姓男子待其去林
      建仲代表家再碰到被告，或是被告與其相約，由告訴人直
      接自己去林建仲代表家乙節，前後所述已有不一。又對於
      當天被告究竟有無下手參與毆打此等被告涉案之重要情節
      ，其先於91年3月1日檢察官偵訊時供稱：被告是叫幾個年
      輕人打伊，被告自己沒有打等語（他字卷第102頁反面訊
      問筆錄參照），然於嗣後93年9月21日檢察官訊問時又改
      稱：6、7個人用木棍打伊，被告本人也有用手打伊之頭及
      背部等語（偵續卷第74頁訊問筆錄參照），顯亦指訴不一
      而有重大瑕疵。告訴人甚且於原審審理時對此供稱：伊所
      述不一是因為與被告從小玩到大，想要原諒被告，才會先
      故意偽稱被告沒有打，後來被告在外說想要讓伊死，並要
      對伊家人不利，所以伊才改稱被告也有下手打人等語（原
      審卷第38頁審判筆錄參照），顯見告訴人有隨個人喜好、
      情緒甚至案情發展，而為未必符合真實之供詞之情形，故
      其證詞信用性甚低，亦難憑信，要不能為認定被告犯罪之
      唯一依據。
（三）此外，本件債務問題乃係存在於告訴人與案外人丁○○之
      間，被告僅係告訴人主動委託後，方才代表告訴人出面與
      案外人協商債務解決方案者，被告本身並未擔任該債務之
      保證人或承擔債務人，業據被告供明在卷，且為告訴人所
      自承，而可認定。是由利害關係上而言，亦難認被告有何
      動機或利益，非要找人傷害告訴人不可之理。告訴人雖又
      謂被告係因為擔任債務協調人，告訴人跳票而面子掛不住
      ，所以才會下手打告訴人，而被告如果僅係為此被告根本
      不必負擔任何擔保責任之調人面子問題就要動手打告訴人
      ，則告訴人於案發後一再對被告提出傷害告訴，使被告陷
      於刑事被告之身分，豈非傷害被告面子更甚，然何以告訴
      人於90年案發後至今業已3年有餘，客觀上被告並未再對
      告訴人為任何傷害行為？顯與常理不符。反之，由此被告
      受告訴人告訴後長達3年均未為任何報復行為，正可合理
      推論被告當亦不會僅因為擔任調人處理債務，債務人跳票
      ，而其並不必負擔任何償債責任之情況下，竟會下手犯案
      傷害告訴人甚明。是由犯案動機上而言，自亦無從認定被
      告犯罪。
五、綜上所述，公訴意旨所指被告有率同不詳姓名男子5、6人毆
    打告訴人之犯罪事實，顯僅有告訴人一方之指訴而已，而無
    其他積極之補強證據可佐，而告訴人之指訴又有與卷內相關
    證人供述及常理不符，其指訴亦有前後不一之瑕疵，且其指
    訴之信用性甚低，復查並無其他積極證據足認被告有傷害犯
    行，應認不能證明被告犯罪，原審依法為被告無罪諭知，經
    核並無違誤。
六、檢察官據被害人己○○具狀請求上訴意旨略以︰告訴人己○○聲請傳訊之證人甲○○○○即是偵訊中之證人辛○○，辛○○於本件傷害案件發生時，與庚○○均在告訴人遭毆打之
    臺北縣淡水鎮代表林建仲之住處，否則彼等焉能得知告訴人
    遭到毆打之事，辛○○與庚○○均係懼於被告在臺北縣淡水
    鎮○○○○○道之惡勢力，而不敢據實作證。又原判決以告
    訴人證詞反覆不一而認指訴不可採，實係因本案自90年6月
    30日發生，迄法院審理時已逾3年，告訴人之記憶難免出入
    。告訴人於90年6月30日為被告傷害幾近休克，幸經庚○○
    送至新光吳火獅紀念醫院急診始獲救，至今仍有腳部殘廢之
    後遺症，原審未傳訊證人庚○○、辛○○，逕為被告無罪之
    判決，實難令告訴人甘服等語，惟查，能否得知告訴人遭到
    毆打，非在場乙途，本件並無積極證據足以證明被告有率同
    不詳姓名男子5、6人毆打告訴人之犯罪事實，尚難以告訴人
    一方之指訴，而認有公訴人指訴之犯行，證人辛○○、庚○○經本院傳拘均未到庭，有送達及拘票回證可證，惟證人辛○○於警訊時、證人庚○○於偵查中所為證詞，被告辯護人
    均表示無異議，檢察官亦沒有意見，並同意引用證人辛○○
    、庚○○於審判外之警訊、偵查筆錄之證言（見本院94年9
    月16日審判程序筆錄），本院審酌該言詞陳述作成時之情況
    認為適當，該證詞亦具有證據能力。細審辛○○於警訊時、
    證人庚○○於偵查中所為證詞，均無法證實被告有公訴人指
    訴之犯行，至於到庭之公訴檢察官雖於原審審判期日另聲請
    傳喚法醫師或調閱病歷以查明被告傷勢究竟是為何凶器所造
    成，然查：本件重要爭點乃係被告究竟有無參與下手傷害告
    訴人乙節，是即使鑑定或調閱病歷研判告訴人傷勢確係遭人
    毆打所致，甚或持棍棒毆打所致，然亦僅能證明告訴人指訴
    遭人毆傷乙節為真實，要亦無從證明該傷勢與被告有何關聯
    ，此部份調查證據之聲請核無關聯性與必要性。至調閱案發
    當時告訴人手機通聯紀錄加以勾稽乙節，然卷內並無任何跡
    證足以顯示被告案發當天與告訴人有何通聯或通聯可以指向
    被告涉案之線索，顯然調查此項證據於審判上並無任何前提
    事實可據，而屬猜測性之偵查犯罪方法，自無必要性。況且
    ，案發距今業將滿3年，而一般通聯紀錄保存期限僅為6個月
    ，為眾所皆知之事，此部份調查證據聲請，客觀上亦無調查
    可能性。本件上訴為無理由，應予駁回。
七、適用法律：
據上論斷，應依刑事訴訟法第368條，判決如主文。
本案經檢察官鄭龍照到庭執行職務。
中　　華　　民　　國　　94　　年　　9 　　月　　30　　日
　　　　　　　　　刑事第二十一庭審判長法　官  溫耀源
　　　　　　　　　　　　　　　　　　  法　官  周政達
　　　　　　　　　　　　　　　　　　  法　官  邱同印
以上正本證明與原本無異。
不得上訴。
          　　　　　　　　　　　　　　書記官  莊昭樹
中　　華　　民　　國　　94　　年　　9 　　月　　30　　日
